【裁判字號】    97,交聲,2822
【裁判日期】    971104
【裁判案由】    交管條例聲異
【裁判全文】
臺灣板橋地方法院交通事件裁定        97年度交聲字第2822號
原處分機關  交通部公路總局臺北區監理所
異  議  人  甲○○
上列受處分人因違反道路交通管理處罰條例案件，對於交通部公
路總局臺北區監理所於中華民國九十七年十月二日以北監營裁字
第裁四０─Ｃ00000000號違反道路交通管理事件裁決書
所為之裁決處分（原舉發案號：臺北縣政府警察局九十七年八月
五日北縣警交字第Ｃ00000000號）不服，聲明異議，本
院裁定如下：
    主  文
異議駁回。
    理  由
一、原處分意旨略以：異議人即受處分人甲○○於民國九十七年
    八月五日上午十二時五十二分許，騎乘車號ＶＰＥ─九一二
    號輕型機車，在臺北縣永和市○○路與永貞路口前，因「未
    依標誌、標線、號誌指示」之違規，經警攔停當場舉發，乃
    依道路交通管理處罰條例第四十八條第一項第二款、第六十
    三條第一項之規定，裁處罰鍰新臺幣（下同）六百元，並記
    違規點數一點。異議人則以：伊係永和國中學生家長，每天
    接送女兒上下課時，均依義交人員之指揮自永貞路左轉永利
    路，原以為係法令所允許，實際上並不知該路段有禁止逕行
    左轉之標示，致異議人於上開時地遭員警攔停舉發，且交警
    指揮交通時即可逕自左轉，無交警指揮時就得依規定兩段式
    左轉，所依據之法令為何，且本件裁罰難無陷害教唆之情形
    云云，表明不服而提出異議。
二、按機器腳踏車行駛之車道及轉彎，應依標誌或標線之規定行
    駛，無標誌或標線者，同向三車道以上道路，均應以兩段方
    式進行左轉彎，道路交通安全規則第九十九條第一項第三款
    前段定有明文。又機慢車兩段左轉標誌係用以告示左轉機器
    腳踏車或慢車駕駛人應遵照號誌指示，在號誌顯示允許直行
    時先行駛至右前方路口之左轉待轉區等待左轉，俟該方向號
    誌顯示允許直行後，再行續駛，以兩段方式完成左轉。本標
    誌設於實施機慢車兩段左轉路口附近顯明之處，並配合劃設
    機慢車左轉待轉區○○○道路交通標誌標線號誌設置規則第
    六十五條定有明文。次按汽車（包含機器腳踏車；下同）駕
    駛人轉彎時，不依標誌、標線、號誌指示者，處新臺幣六百
    元以上一千八百元以下罰鍰；又汽車駕駛人有第四十八條情
    形者，除依原條款處罰鍰外，並予記違規點數一點，道路交
    通管理處罰條例第四十八條第一項第二款、同條例第六十三
    條第一項第一款分別定有明文。
三、經查：異議人甲○○騎乘車號ＶＰＥ─九一二號輕型機車，
    於上開時間，行經臺北縣永和市○○路與永貞路口前，因未
    依標誌、標線指示兩段式左轉之違規，經警攔停當場舉發之
    事實，業據異議人陳明在卷，且本件舉發當時永和市○○路
    、永貞路之交岔路口臨近處，確設有機慢車兩段式左轉之指
    示標誌，且清晰可見，而上開路口亦設機慢車左轉待轉區線
    等情，業經臺北縣政府警察局永和分局派員查明屬實，有該
    分局九十七年八月二十二日北縣警永裁字第０九七００二八
    三一五號函在卷可稽。茲異議人不爭執上開交岔路口設有機
    慢車兩段式左轉之指示標誌及機慢車左轉待轉區線，且自陳
    每天接送女兒上下課時均行經該處等語，衡情異議人應知悉
    上開路口設有機慢車兩段式左轉之指示標誌及機慢車左轉待
    轉區線，是異議人辯稱其不知該路段有禁止逕行左轉之標誌
    云云，顯非足採。又按「慢車行駛至交岔路口，其行進或轉
    彎，應依標誌、標線或號誌之規定行駛，無標誌、標線或號
    誌者，應依下列規定行駛：一、遵守交通指揮人員之指示，
    遇有交通指揮人員指揮與號誌並用時，以交通指揮人員之指
    揮為準。」道路交通安全規則第一百二十五條第一款定有明
    文，本件異議人騎乘機車行經上開交岔路口時，現場並無交
    通指揮人員之指揮，異議人即應依標誌、標線之規定行駛，
    自不得以義警交通人員前曾指揮其騎車由永貞路直接左轉永
    利路行駛，而遽認本件違規時在無交通指揮人員指揮時，可
    不遵守現場標誌、標線之規定逕行左轉。故依上開說明，異
    議人騎乘上開機車行經此處，自應遵守機慢車兩段式左轉之
    指示標誌及機慢車左轉待轉區線之規定，以兩段方式進行左
    轉彎，始合於道路交通安全規則之規定，詎異議人於上開違
    規時間左轉彎時，並未以兩段方式進行左轉彎，其有違反道
    路交通管理處罰條例第四十八條第一項第二款規定至明。異
    議人前開所辯各節，不得據為免罰之事由。
四、綜上所述，本件異議人於上開時地騎乘機車確有違反道路交
    通管理處罰條例第四十八條第二款之違規行為，洵堪認定。
    原處分機關依據首開道路交通管理處罰條例及違反道路交通
    管理事件統一裁罰基準表等規定，對異議人裁處罰鍰六百元
    ，並記違規點數一點，於法並無違誤，量罰亦甚妥適，應予
    維持。本件異議為無理由，應予駁回。
據上論斷，應依道路交通管理處罰條例第八十七條第二項，道路
交通案件處理辦法第十九條，裁定如主文。
中    華    民    國    97    年    11    月    4     日
                  交通法庭 法  官  楊志雄
以上正本證明與原本無異
如不服本裁定應於送達後5日內向本院提出抗告狀
                           書記官  陳春銘
中    華    民    國    97    年    11    月    4     日


司法院資訊處製作；財團法人民間司法改革基金會備份。
